臺灣高雄地方法院刑事判決　　　　　　　100年度訴字第407號
公　訴　人　臺灣高雄地方法院檢察署檢察官
被　　　告　劉得正
選任辯護人　許龍升律師（財團法人法律扶助基金會）
被　　　告　侯佳良
選任辯護人　鄭國安律師
　　　　　　吳麗珠律師
　　　　　　郭宗塘律師
被　　　告　陳子英
選任辯護人　王仁聰律師
　　　　　　蔡桓文律師
被　　　告　洪瑜伶
選任辯護人　葉錦郎律師
上列被告因強盜案件，經檢察官提起公訴（100年度偵字第8413
號）及追加起訴（100年度偵字第11442號），本院判決如下：
    主  文
劉得正、侯佳良、陳子英共同犯攜帶兇器強盜罪，劉得正處有期
徒刑玖年；侯佳良處有期徒刑柒年陸月；陳子英處有期徒刑柒年
伍月。扣案之口罩貳個、水果刀壹把均沒收。
洪瑜伶幫助犯攜帶兇器強盜罪，處有期徒刑肆年。
    事  實
一、劉得正因曾找許耀仁從事刷卡購物換現金之交易，知悉許耀
    仁向以高雄市苓雅區○○○路117巷1號「家樂福賣場大順店
    」（下稱家樂福大順店）停車場為交易據點，並隨身攜帶大
    額現款，適其與侯佳良、陳子英因一同向他人借款花用無力
    償還，需款孔急之下，遂於民國100年2月間，向侯佳良及陳
    子英提議約出許耀仁後，以刀械挾持人車之方式強取許耀仁
    之隨身錢財，並將該計畫告知友人洪瑜伶。劉得正、侯佳良
    、陳子英乃共同基於意圖為自己不法所有之犯意聯絡，洪瑜
    伶則基於幫助劉得正強盜取財之犯意，由劉得正預先購買水
    果刀1把為作案兇器，並於100年3月2日15時30分許，駕駛侯
    佳良所有之車牌號碼9671-MB號白色自用小客車，搭載攜帶
    上開水果刀之侯佳良、陳子英，自高雄市左營區○○○路91
    號4樓之2劉得正租屋處前往家樂福大順店4樓停車場。同日
    16時09分抵達後，侯佳良、陳子英即上開水果刀下車，埋伏
    在許耀仁使用休息之車牌號碼2878-QR號銀色自用小客車旁
    ，劉得正則先駕車駛離該處，並撥打電話通知洪瑜伶已部署
    完畢，洪瑜伶旋於同日16時45分許，使用署立雙和醫院（址
    設新北市○○區○○路291號，下稱雙和醫院）之電話（對
    外顯示電話號碼為000  0000000、0000000000），撥打許耀
    仁持用之0000000000號行動電話，佯稱其友人欲進行刷卡購
    物換現金交易，並與許耀仁相約在家樂福大順店1樓見面，
    許耀仁因而離開其所駕車號2878-QR號自小客車，欲徒步至
    該店1樓。詎許耀仁甫踏出車門，侯佳良即出拳毆打許耀仁
    臉部，致許耀仁頭暈目眩，受有鼻子挫傷、流鼻血、右眼挫
    傷併眼視神經病變之傷害，復持上開水果刀抵住許耀仁之胸
    腹部，逼使許耀仁坐上車號2878-QR自小客車後座及交出汽
    車鑰匙，且向許耀仁恫嚇稱：「如果不配合就拿刀捅你」，
    陳子英在旁亦向許耀仁恫嚇稱：「若不配合就剌進去」等語
    ，並駕駛2878-QR號車搭載許耀仁及侯佳良離開，侯佳良在
    車上即趁許耀仁不能抗拒，強取許耀仁攜帶之黑色側肩包〈
    內有現金新臺幣（下同）85萬元〉。待於同日16時53分許，
    侯佳良、陳子英始在高雄市○○區○○路242巷3號經濟部標
    準檢驗局高雄分局前，將許耀仁釋放，棄車逃逸，並電話聯
    絡劉得正駕駛車號9671-M B號車至憲政路與樂仁路口接應，
    劉得正於同日17時許載得侯佳良、陳子英後，即將該車開往
    高雄市苓雅區○○○路與輔仁路口之停車場停放，3人改搭
    乘計程車返回劉得正前揭租屋處。劉得正與侯佳良隨即共同
    外出，以自許耀仁處強盜得之現金，至高雄市○○區○○路
    與華夏路口之咖啡店償還22萬5000元、4萬元借款，再至六
    合路償還2萬元借款，續至不詳地點清償3萬元、5萬元借款
    後，再偕同陳子英至高雄市○○路金磚酒店飲酒消費4萬
    5000元，及至高雄市苓雅區○○○路租用車號0721-JJ小客
    車代步。次日劉得正、侯佳良、陳子英朋分餘款，並一同至
    高雄市旗津區旗后海邊將許耀仁之黑色側肩包、證件、作案
    時所戴鴨舌帽、手套等物燒燬。嗣侯佳良、陳子英於同年月
    3日晚間，駕駛車號0721-JJ小客車至高雄市苓雅區○○○路
    825號租車行還車時，為警逮捕，並扣得現金20萬4600元，
    及被告劉得正所有供犯罪所用之口罩2個、水果刀1把。
二、案經許耀仁訴由高雄市政府警察局苓雅分局報告高雄地方法
    院檢察署檢察官偵查起訴及追加起訴。
    理  由
壹、證據能力部分：
一、證人侯佳良、陳子英、廖文英、許耀仁偵訊之證述有證據能
    力：
    按被告以外之人於偵查中向檢察官所為之陳述，除顯有不可
    信之情況者外，得為證據，刑事訴訟法第159 條之1 第2項
    定有明文，查證人即共同被告侯佳良、陳子英、證人廖文英
    、許耀仁偵訊之證述，均係以證人身分作證陳述，並經檢察
    官告以證人具結義務及偽證處罰之規定，命其朗讀結文後具
    結，已以偽證罪刑責之處罰，擔保其證詞之真實性，核其製
    作筆錄過程，亦無違法取供之情形，更經本院依法傳喚於審
    理中具結作證，給予被告劉得正、洪瑜伶及其辯護人詰問之
    機會，顯已充分保障被告劉得正、洪瑜伶之詰問權，並無顯
    不可信之情況，是依刑事訴訟法第159條之1第2 項規定，均
    有證據能力。
二、按被告以外之人於審判外之言詞或書面陳述，除法律有規定
    者外，不得作為證據，刑事訴訟法第159條第1項定有明文；
    另按被告以外之人於審判外之陳述，雖不符前四條之規定，
    而經當事人於審判程序同意作為證據，法院審酌該言詞陳述
    或書面陳述作成時之情況，認為適當者，亦得為證據；當事
    人、代理人或辯護人於法院調查證據時，知有第159條第1項
    不得為證據之情形，而未於言詞辯論終結前聲明異議者，視
    為有前項之同意，同法第159條之5規定甚明。本判決所引用
    之證據資料屬於被告以外之人於審判外之言詞、書面陳述者
    ，除證人侯佳良、陳子英、廖文英、許耀仁於偵訊之證述外
    ，均經本院於調查證據時逐一提示並告以要旨，檢察官、被
    告、辯護人皆未於言詞辯論終結前聲明異議，本院審酌上開
    證據作成時之情況，並無不當取供或違反自由意志而陳述等
    情形，且與本案待證事實具有關聯性，認為以之作為本案之
    證據屬適當，依上開法條規定，均具證據能力，核先敘明。
貳、實體部分：
一、被告侯佳良、陳子英部分：
    上開事實，業據被告侯佳良、陳子英於偵查、本院審理中均
    坦承不諱，核與證人許耀仁於警詢、偵查、本院審理時之證
    述相符〈見高雄市政府警察局苓雅分局高市警苓分偵字第10
    00006638號卷（下稱警卷）第19至21、22至23、93頁、高雄
    地檢100 年度偵字第8413號卷（下稱偵卷）第33至34頁、本
    院100年度訴字第407號（下稱訴字卷）卷二第145至159頁〉
    ，此外並有診斷證明書、扣押筆錄、扣押物品目錄表、扣案
    物照片、贓物認領保管單、車牌號碼9671-MB 車輛詳細資料
    報表、車牌號碼0721-JJ 自小客車租賃契約書、監視錄影翻
    拍照片16張、被告劉得正前揭租屋處之電梯監視畫面9 張（
    見警卷第25至41頁、46、48至49、50至58、83至87頁），及
    如附表所示之相關通聯紀錄在卷可參，足認被告侯佳良、陳
    子英之自白與事實相符，洵堪採為論罪科刑之依據。是渠等
    犯行自堪認定。
二、被告劉得正部分：
    訊據被告劉得正坦承有駕駛侯佳良之車搭載侯佳良、陳子英
    至家樂福大順店4 樓停車場，並於被告侯佳良、陳子英強盜
    許耀仁前與被告洪瑜伶電話聯絡，將許耀仁之行動電話告知
    被告洪瑜伶，嗣於強盜後駕駛同車前去接載侯佳良、陳子英
    ，同日又與被告侯佳良一同外出還債，翌日更與被告侯佳良
    、陳子英一同至旗津海邊；惟矢口否認有何共同加重強盜犯
    行，辯稱：伊對被告侯佳良、陳子英之強盜犯行毫不知情，
    無犯意聯絡云云。經查：
  (一)被告劉得正因曾找許耀仁從事刷卡購物換現金交易，而認識
    許耀仁，並知悉許耀仁向以家樂福大順店停車場為交易據點
    。於100年3月2日15時30分許，駕駛侯佳良所有之車牌號碼
    9671-MB號自用小客車搭載被告侯佳良、陳子英至家樂福大
    順店4樓停車場，待被告侯佳良、陳子英下車，被告劉得正
    即先駕車駛離家樂福，並向被告侯佳良借取0000000000號行
    動電話，嗣並於同日16時至16時45分間，以其使用之000000
    0000號行動電話與被告洪瑜伶聯絡（使用任職之雙和醫院電
    話0000000000、0000000000），將許耀仁之行動電話號碼告
    知被告洪瑜伶，後於同日17時許，接獲被告侯佳良使用被告
    陳子英0000000000號電話撥打至前述遭劉得正借用之000000
    0000號電話後，即駕駛同車至憲政路與樂仁路口搭載被告侯
    佳良、陳子英，再將該車開往高雄市苓雅區○○○路與輔仁
    路口之停車場停放，改搭計程車一同返回被告劉得正之租屋
    處。嗣被告劉得正隨即與被告侯佳良一同外出償還22萬5000
    元、4萬元、2萬元、3萬元、5萬元借款，繼而偕同陳子英至
    金磚酒店飲酒消費，且租用車號0721-JJ小客車代步。翌日
    被告劉得正復與被告侯佳良、陳子英一同至高雄市旗津區旗
    后海邊等情事，均為被告劉得正所是認（見偵卷第55頁、訴
    字卷一第62至63頁），核與證人即共同被告侯佳良、陳子英
    、洪瑜伶、證人許耀仁於偵訊、本院審理中之證述一致（見
    偵卷第53至55頁、37至39頁、72、33頁、訴字卷一第123至
    124、203、205至208、213、226、229至231頁），且有如附
    表編號1至3、6、7之通聯紀錄及車牌號碼9671 -MB車輛詳細
    資料報表、車牌號碼0721-JJ自小客車租賃契約書、監視錄
    影翻拍照片16張、被告劉得正前揭租屋處之電梯監視畫面9
    張（見警卷第46、48至49、50至52、83至87頁），此部分事
    實已堪認定。
  (二)被害人許耀仁係接獲被告洪瑜伶電話邀約，而步出所在自小
    客車欲至與被告洪瑜伶約定見面之地點即家樂福1 樓，因而
    遭埋伏在旁之被告侯佳良、陳子英動手強盜一節，業據證人
    許耀仁於本院審理時證述：100年3月2日下午4時30分至4時
    50分間，我接到2通電話，第一通我沒接到，第二通是1位小
    姐打給我，電話是0000000000，我回撥是署立醫院的電話，
    她說有位朋友要來刷卡，要用錢，金額大概是3、50萬，她
    問我在哪裡，我說在大順路的家樂福，我直接跟她約在1 樓
    碰面，我電話接完後就準備要開門下車，結果我打開車門一
    隻腳踏下來的時候就被打2 拳，錢包就被搶過去了，我接到
    該女子來電後，直至我被被告侯佳良、陳子英載走、到派出
    所做完筆錄回來，都沒有人再打電話給我等語（見訴字卷二
    第147、149、155、156頁），而對照許耀仁使用之00000000
    00號行動電話通聯紀錄，案發當日自16時44分17秒起至16時
    45分05秒止，確接連接聽、收受0000000000、0000000000號
    撥入之電話或傳送之簡訊，此後至17時25分止，皆無其他電
    話撥入，而0000000000、0000000000均為雙和醫院之電話，
    且被告洪瑜伶即以此雙和醫院電話撥打給許耀仁，亦為被告
    洪瑜伶所自承（見本院100年度訴字第515號卷第35至36頁）
    ，並有如附表編號5至7之通聯紀錄可證，足認被告洪瑜伶之
    電話，確使許耀仁離開車子，而令被告侯佳良、陳子英得以
    遂行強盜犯行，亦堪認定。
  (三)被告劉得正乃本件強盜案件之主謀，其與被告侯佳良、陳子
    英有犯意聯絡，並負責聯絡洪瑜伶撥打電話引誘被害人許耀
    仁出現：
  1.證人即共同被告侯佳良於偵訊時證稱：「（誰提議本件強盜
    ？）劉得正。」、「（為何鎖定許耀仁？）劉得正說他認識
    許耀仁很多年，說他身上都有現金」、「今年農曆過年期間
    劉得正賭博輸錢，叫我用我的名義去向地下錢莊借款給他用
    ，因為錢莊利息又快到，賭債也逼上來，他就提議叫我們去
    強盜」、「（誰買刀子？）劉得正，他說我們去找許耀仁時
    要嚇嚇許耀仁」、「（誰打電話約許耀仁出來？）是劉得正
    說要找朋友打電話給許耀仁」、「（你們對許耀仁動手時，
    你使用哪支電話？）我拿陳子英的電話0000000000」、「（
    你自己的電話？）是劉得正拿我的電話0000000000，他說叫
    我身上不要帶太多東西，叫我跟陳子英留下1 支電話給他，
    我與陳子英帶1 支電話就好」、「（劉得正要你們怎麼做？
    ）他原先叫我們搶他的袋子就好，但是怕袋子內現金不夠，
    所以叫我們連人帶車都搶走」等語（見偵卷第53至54頁）；
    於本院審理中復證稱：「（許耀仁都在車上休息，你們係如
    何將其喚出車外？）是劉得正說要叫人家打電話給許耀仁。
    ）」、「（你是否知道被告劉得正係要叫何人打電話給許耀
    仁？）我是聽他講說是一個叫「瓊伶」（音譯）的人。）」
    、「（當時你們等候多久時間後，許耀仁才自車上出來？）
    他打完電話給我，跟我說他叫人打電話了，過一會兒許耀仁
    就下車了）」、「（你是否記得當時許耀仁下車與被告劉得
    正打電話給你之時間，約相隔多久？）應該是沒有多久，約
    十分鐘以內。」、「（於案發你們開著許耀仁的車離開家樂
    福後，有無再與被告劉得正聯絡？）在車上的時候沒有，是
    在我們棄車逃逸時，邊跑我邊打電話給劉得正，我跟他說出
    事了，叫他來接我們。」、「（當時你打電話告訴被告劉得
    正你們出事了，其如何回應？）他就問我們在哪裡，我就跟
    他報路。」、「（你們犯下本案，於被告劉得正接到你與被
    告陳子英之後，你們三人前往何處？）劉得正就說先把車子
    開到中正技擊場的停車場，並停放在那裡，再坐計程車回他
    家。」、「（你們於作案時，有配戴口罩、手套等物件，且
    許耀仁之皮包及其他財物亦在你們那裡，你們事後如何處理
    該等物品？）拿去旗津海邊燒掉了。」、「（你們在燒燬許
    耀仁之物品時，被告劉得正在做何事？）他倒汽油。」、「
    （被告劉得正當時是否與你們一起將許耀仁之物品燒燬？）
    （點頭）。」等語（見訴字卷二第113至116頁）。
  2.證人即共同被告陳子英於偵訊時亦證述：「（誰提議要強盜
    被害人？）是劉得正策劃的，因為劉得正欠賭債及高利貸，
    我幫劉得正向高利貸錢莊作保人，他說無法還錢，若我不幫
    他做這件事，這些帳都給我處理」、「（誰找侯佳良來參與
    ？）也是劉得正」、「（為何要鎖定許耀仁？）因為劉得正
    說他認識的人身上有較多現金的只有許耀仁」、「（誰約許
    耀仁出來？）那個女生我不太確定，應該是台北某間醫院的
    護士洪瑜伶....劉得正也認識她」、「事發當時我身上沒有
    手機，我將我自己的0000000000手機交給侯佳良，因為侯佳
    良自己的手機0000000000當時交給劉得正使用」、「（扣案
    的水果刀是誰去買的？）要行動的前1、2天劉得正自己去買
    的」、「（為何要帶刀子？）因為要讓許耀仁害怕」等語（
    見偵卷第37至38頁），嗣於本院審理中證稱：「（從一開始
    是誰提議要做這個行為的？）劉得正」、「（你們為何會找
    上在家樂福大順店停車之『許耀仁』？）因為劉得正說他從
    事刷卡換現金的行業，他身上都會帶錢」、「（當時『許耀
    仁』是待在車內，你們係如何將其自車內引出來？）好像劉
    得正有叫人打電話給許耀仁約說要刷卡」、「（是否係被告
    劉得正叫別人打電話給『許耀仁』？）是」、「（被告劉得
    正係跟被告侯佳良說會有人打電話給『許耀仁』，叫你們在
    那裡等候，是否如此？）是」、「（在這個搶劫裡面，侯佳
    良是否曾跟你提及要請何人通知許耀仁？）他是跟我說這個
    劉得正會處理，劉得正會聯絡許耀仁出來」、「（有無說該
    把刀子係自何來？）買的」、「（誰拿刀子給侯佳良，他有
    無說？）有啊，他說是劉得正」、「（你們燒東西時，被告
    劉得正是否也有在旁邊看？）有啊」、「（所以你的意思劉
    得正知道你們燒的東西是許耀仁的東西？）知道」、「汽油
    都是他（被告劉得正）倒的」（見訴字卷一第202、203、20
    4、207、208、211至212、214、215頁、訴字卷二第185頁）
    ，核與證人即共同被告侯佳良之證述大致相符。
  3.復稽之如附表所示被告4 人及許耀仁、雙和醫院之通聯紀錄
    ，上述2 證人所述：被告侯佳良、陳子英在家樂福大順店等
    候時，侯佳良曾以陳子英之電話（0000000000號）聯絡劉得
    正（使用侯佳良0000000000號），劉得正以其使用之000000
    0000號行動電話撥打至洪瑜伶工作之雙和醫院（0000000000
    、00-00000000、0000000000 ），聯絡洪瑜伶電約許耀仁（
    0000000000），再電話回覆侯佳良之情節，亦與通聯紀錄所
    示：被告劉得正與侯佳良在16時11分04秒、16時13分28秒、
    16時16分14秒、16時33分33秒，16時35分1 秒通話後，被告
    劉得正即於16時35分1秒、16時42分5秒撥打電話至雙和醫院
    ，並於16時44分33秒撥打給侯佳良，雙和醫院隨即於16時44
    分17秒、16時44分30秒、16時44分40秒、16時44分47秒、16
    時45分04秒撥打電話或簡訊給許耀仁等通話情形吻合，且被
    告劉得正亦自承：我打電話給洪瑜伶告知許耀仁聯絡電話時
    ，被告陳子英、侯佳良都還在家樂福等語（見訴字卷二第14
    2、143頁），可見證人侯佳良、陳子英所證由劉得正負責找
    人打電話給許耀仁，藉以誘引許耀仁出現之情屬實。
  4.被告劉得正雖辯稱：伊只是載侯佳良、陳子英去家樂福，沒
    有叫洪瑜伶約許耀仁在家樂福，伊只有給洪瑜伶許耀仁的電
    話，侯佳良、陳子英可能有偷聽到伊跟洪瑜伶的對話，而得
    知許耀仁在家樂福云云。惟證人侯佳良於本院審理中證稱：
    「（在本件強盜案之前，你不認識許耀仁？）不認識」、「
    （你有無看過他？）有看過，可是我不知道他叫許耀仁」、
    「我只知道他叫『許仔』（台語）」、「（誰跟你講說他叫
    做『許仔』（台語）？）劉得正」、「（你有無『許仔』（
    台語）之電話或其他可聯絡之方式？）沒有」、「（你是否
    知道『許仔』（台語）平常都在哪裡？）不知道，我只知道
    劉得正跟我說，他幾乎都在家樂福，不知道在哪間家樂福」
    、「（被告劉得正有跟你說『許仔』的車號為何？）好像是
    說一台銀色的BMW」、「（...係被告劉得正開你的車載你與
    被告陳子英到家樂福4樓停車場找到『許耀仁』的車？）是
    」等語（見訴字卷一第221、222、223、228頁），核與證人
    許耀仁於本院審理時證述：我不認識被告侯佳良、陳子英，
    沒有給過他們我的手機電話，被告劉得正也不曾跟我說過有
    將我的手機電話提供給別人（見訴字卷二第158頁）一致，
    且許耀仁、被告洪瑜伶於案發當日均無與被告侯佳良、陳子
    英之通話紀錄，此觀附表編號4至7之通聯紀錄即明，可見被
    告侯佳良、陳子英並無許耀仁之聯絡方式，案發當日被告侯
    佳良、陳子英亦未聯絡、誘使許耀仁出現，加以被告洪瑜伶
    所知許耀仁之電話號碼係劉得正告知，可見許耀仁確係經被
    告劉得正透過被告洪瑜伶聯絡而出現。又依證人侯佳良、許
    耀仁上開證述，可知被告侯佳良對於許耀仁平時出沒之家樂
    福店址、所駕駛之汽車車號均無所悉，是倘非經認識、知悉
    許耀仁交易模式之被告劉得正提供車號、協助辨認許耀仁之
    車，應無從遂行本件強盜犯行，益徵被告侯佳良、陳子英所
    證被告劉得正為策劃本件強盜之人，被害人由被告劉得正提
    供人選，並負責引誘被害人出現一情為真。
  5.被告劉得正載送被告侯佳良、陳子英至家樂福大順店後，即
    改持被告侯佳良之手機與被告侯佳良、陳子英通話，已如前
    述，雖被告劉得正就此辯稱：當時係因我的手機快沒電，才
    拿被告侯佳良的手機云云，然此與證人侯佳良於偵訊時所證
    ：劉得正拿我的電話0000000000，他說叫我身上不要帶太多
    東西，叫我跟陳子英留下1支電話給他，我與陳子英帶1支電
    話就好等語（見偵卷第54頁）已然不符，況被告劉得正於駕
    車離開家樂福大順店後，仍接連於16時35分1秒、16時42分5
    秒、16時46分0秒、以其宣稱快沒電之手機撥打電話予時在
    雙和醫院之洪瑜伶，嗣又於18時42分4秒至21時1分先後撥打
    或接聽11通電話，有附表所示之通聯紀錄可徵，參以侯佳良
    之車上並無被告劉得正之手機可使用之手機充電器，此經證
    人侯佳良於本院審理中證述明確（見訴字卷一第227頁），
    顯見被告劉得正之手機並無電力不足之情形，是以其此一辯
    解委不足採。則被告劉得正在其手機電力充足之情形下，刻
    意換持被告侯佳良之手機，顯係刻意掩飾、避免留下其參與
    本件犯罪之證據。
  6.另被告劉得正前往接應被告侯佳良、陳子英後，即將被告侯
    佳良之車停放在高雄市○○區○○路與輔仁路口停車場，改
    搭計程車代步，嗣又租用另一台車還債，亦如前述。惟被告
    侯佳良、陳子英對許耀仁實行強盜犯行時，侯佳良所有之上
    開車輛已為被告劉得正駛離現場，許耀仁自無從得知、記下
    該車車號而據以查獲，故倘被告劉得正如其所辯，對強盜一
    事毫不知情，又何需於接應被告侯佳良、陳子英後，隨即將
    該車放置路旁，另搭乘計程車或租車代步？顯見被告劉得正
    對於被告侯佳良、陳子英至家樂福之目的已然知悉，為防止
    遭查緝追捕始故意棄車，益證被告劉得正辯稱全然不知情云
    云，尤屬子虛。
  7.再被告劉得正、侯佳良以自許耀仁處強盜所得現金，在高雄
    市○○區○○路與華夏路口之咖啡店償還22萬5千元之債務
    ，係被告劉得正向侯明仁借款所負，此業據證人侯明仁於本
    院審理中證述明確（見訴字卷二第101頁），亦為被告劉得
    正所不爭執，縱被告劉得正一再辯稱該借得之款項係借予被
    告侯佳良，惟就債權人侯明仁而言，負有償債義務之債務人
    為被告劉得正，毋庸置疑，被告劉得正既有上述債務，自有
    與被告侯佳良、陳子英共犯本件強盜案件之動機，更可佐證
    被告侯佳良、陳子英證述被告劉得正因償務逼急而提議策劃
    犯案之情可信。
  8.參以被告侯佳良、陳子英與被告劉得正並無仇恨，此業據被
    告劉得正於警詢時供陳明確（見警卷第79頁反面），衡情被
    告侯佳良、陳子英實無構陷被告劉得正之動機，復考以被告
    劉得正於案發當日與被告陳子英、侯佳良一同以強盜所得金
    錢至金磚酒店消費，享用犯罪贓款，翌日復一同前往旗津海
    邊湮滅作案所用之物及贓物，其事後取贓、參與湮滅贓物之
    舉，在在可證其確有參與本件犯行。
  9.綜上所述，被告劉得正所辯皆不足採，其共同加重強盜犯行
    至屬明確，已堪認定。
三、被告洪瑜伶部分：
    訊據被告洪瑜伶坦承在許耀仁遭強盜前，確有撥打電話予許
    耀仁，惟矢口否認有何幫助加重強盜犯行，辯稱：伊係幫友
    人廖文英跟許耀仁聯絡刷卡換現金，伊對被告侯佳良、陳子
    英之強盜犯行毫不知情，無幫助犯意云云。惟查：
  (一)被告洪瑜伶於案發當日16時45分許，有使用署立雙和醫院之
    電話（對外顯示電話號碼為0000000000、0000000000）撥打
    許耀仁持用之0000000000號行動電話，向許耀仁稱其友人欲
    進行刷卡換現金交易一情，為被告洪瑜伶所自承（見本院
    100年度訴字第515號卷第34至35頁），核與證人許耀仁於本
    院審理之證述相符（見訴字卷一第147至149、153頁），並
    有如附表5至7所示之通聯紀錄在卷可佐，此部分事實已堪認
    定。
  (二)被告洪瑜伶就強盜許耀仁之犯行，事先知情，並基於幫助被
    告劉得正等人加重強盜之犯意，撥打上述電話予許耀仁約其
    至家樂福大順店1 樓：
  1.被告洪瑜伶係藉詞有人要刷卡換現金，親自打電話約許耀仁
    至1 樓，而引誘許耀仁走出車子，已經本院認定如前。被告
    洪瑜伶固於本院審理中證稱：伊只有跟許耀仁說有朋友要跟
    他刷卡換現金，如果朋友有確定要去，會直接跟他聯絡，沒
    有約時間、地點云云（見訴字卷一第122、第124至125頁）
    ，惟此與其於偵訊時供稱：我與許耀仁約在家樂福的1 樓門
    口，但沒講確切時間等語（見偵卷第72頁）已不一致，況證
    人許耀仁於本院審理中亦證述：接到一位女子來電表示其友
    人欲從事刷卡換現金交易，但該女子於電話中沒有說友人還
    會再來電與我確認，而是直接與我相約在家樂福大順店1 樓
    ，案發當天我接到該位女子來電後，到我被被告侯佳良、陳
    子英載走，一直到我去派出所做完筆錄回來，都沒有任何人
    打電話給我約刷卡換現金，該位女子來電時，也沒有說要將
    我的電話號碼提供給她的友人直接聯絡（見訴字卷二第154
    至157頁），可證被告洪瑜伶於本院審理中所述，係臨訟飾
    卸之詞，不足採信。
  2.被告洪瑜伶就撥打此一電話予許耀仁之原因，雖辯稱：係友
    人廖文英於案發當日下午4 時以後打電話至雙和醫院向伊借
    錢，伊無法借錢，始告知可刷卡換現金，並將許耀仁之電話
    留給廖文英，再打電話給許耀仁告知有朋友可能要刷卡換現
    金云云，然證人廖文英於本院審理中已堅決否認，證述：「
    （100年2、3月間，你是否有急需金錢應急之情況？）沒有
    。」、「（你是否曾向被告洪瑜伶借過錢？）從來沒有。」
    、「（你是否曾請被告洪瑜伶幫你介紹何人，並為刷卡換現
    金之交易？）沒有」、「（100年2、3月間有無以電話聯絡
    被告洪瑜伶，你想要找人刷卡換現金一事？）沒有」、「（
    100年3月2日當天，你有無基於何理由而與他人約定要從事
    刷卡換現金之交易？）沒有」、「我從來沒有打過電話到雙
    和醫院」、「（你是否曾聽過『許耀仁』這個姓名？）我沒
    有聽過」、「（被告洪瑜伶是否從未於電話中向你提及有關
    刷卡換現金一事？）沒有」等語（見訴字卷二第36至37、44
    頁），核與證人許耀仁所證被告洪瑜伶於電話中係直接約見
    面，未言及要提供電話號碼供其友人直接聯絡等語，及案發
    當日廖文英並未出現在家樂福大順店、證人許耀仁當日亦未
    接到廖文英來電欲刷卡換現金之事實相符，甚且依廖文英於
    偵查、本院審理中所陳當時使用之2 支行動電話門號（號碼
    詳偵卷第78頁、訴字卷二第48頁）比對附表6、7雙和醫院之
    通聯紀錄，亦查無證人廖文英於案發當時有撥打電話至雙和
    醫院，足證被告洪瑜伶所執此一辯解要屬脫罪之詞，洵不足
    採。
  3.被告洪瑜伶曾撥打此一誘出被害人許耀仁之重要電話，已如
    前述，而其於100年3月21日遭警詢問後，即於當日、翌日傳
    送多封簡訊予證人廖文英，簡訊內容中提及「我只是希望你
    幫我這次」、「這些事真的很重要....你不一定要幫忙，但
    一定要跟你說明白」、「這事我怕托累到你」、「只是怕有
    人問你！有人問就說你不認識我就好」，一再央求廖文英與
    其見面說明事情及幫忙，有簡訊翻拍照片在卷可憑（見偵卷
    第82至83頁），倘被告洪瑜伶對於被告劉得正、侯佳良、陳
    子英之強盜犯行均不知情，何以其在為警查得牽涉其中時，
    尚試圖與證人廖文英聯繫說明？參以被告洪瑜伶於警詢時曾
    供稱：被告劉得正約在3月17日晚上有打電話叫我上網看新
    聞報導等語（見警卷第89頁），而被告洪瑜伶係3月21日始
    為警通知到案，被告劉得正則於100年3月17日15時15分製作
    警詢筆錄，可見被告劉得正係於其警詢後即聯絡被告洪瑜伶
    上網看新聞，當時被告洪瑜伶尚未被傳訊，倘被告洪瑜伶就
    本案毫不知情，何以被告劉得正在發覺自己為警調查後，立
    即通知被告洪瑜伶？又何以被告洪瑜伶未有自己遭利用、欺
    瞞之反應，反於3月21日警詢時飾詞掩蓋自己及被告劉得正
    之涉案真實情形？
  4.再者，觀諸被告洪瑜伶與被告劉得正於100年3月2 日案發時
    （即16時以後）、案發前（即16時以前）之通聯紀錄，案發
    時2人間於16時35分14秒、14時42分53秒、16時46分01秒之3
    次通話秒數較少（43秒、74秒、11秒），案發前於13時53分
    25秒、14時2分35秒、14時14分6秒、14時18分37秒之通話則
    秒數顯然較長（153秒、458秒、256秒、614秒），有被告劉
    得正使用之0000000000號行動電話通聯紀錄可證（見偵卷第
    99頁），衡以被告劉得正突然央請被告洪瑜伶撥打電話予許
    耀仁，而不自為之，被告洪瑜伶豈有不覺奇怪，而詳加詢問
    緣由之理？尤其當時係被告洪瑜伶之上班時間，並不方便接
    聽電話及撥打電話，被告劉得正、洪瑜伶竟能以短短數十秒
    之通話時間解釋清楚，顯不合理，足見被告洪瑜伶、劉得正
    間就由被告洪瑜伶聯絡許耀仁一事，已事先聯絡彼此知悉，
    方得以在案發時迅速聯絡而行動。此由被告洪瑜伶於警詢時
    對於員警所詢於案發當日0時53分起至15時9分止，與被告劉
    得正通話9次共27分鐘係討論何事，供稱不知道等語（見警
    卷第89頁反面），無法解釋亦可得證。尤其被告劉得正既與
    被告侯佳良、陳子英相約行動，豈有未事先思及、準備屆時
    如何聯絡許耀仁、由何人聯絡許耀仁之理？故被告洪瑜伶對
    於強盜一事乃事前知情，而為被告劉得正撥打電話予許耀仁
    ，至堪認定。被告洪瑜伶之辯護人以被告洪瑜伶邀約許耀仁
    係突發狀況，而謂被告洪瑜伶對於強盜犯行毫不知情，難謂
    有理。
  5.被告洪瑜伶雖於撥打電話前即知悉本件強盜犯行，惟其並未
    分得盜得之財物，而證人侯佳良、陳子英於本院審理中亦均
    證述：被告劉得正沒有說要把拿到的錢拿一部分給幫他打電
    話的朋友等語（見訴字卷一第207頁、訴字卷二第116至117
    頁），被告洪瑜伶既未分得贓款，亦未與被告劉得正、侯佳
    良、陳子英至金磚酒店消費，且除撥打電話予許耀仁外，並
    未參與其他事後滅證之行為，尚難認其撥打電話予許耀仁時
    ，有為自己犯罪之意思，應認其係基於幫助被告劉得正等人
    強盜之意思，而對渠等強盜犯行資以助力。
  6.綜上所述，被告洪瑜伶所辯皆無可採，其確有幫助加重強盜
    犯行，堪以認定。
二、論罪科刑：
  (一)所犯罪名：
  1.被告劉得正、侯佳良、陳子英部分：
    刑法第330條加重強盜罪，以犯強盜而具有刑法第321條第1
    項各款情形之一者，為其構成要件。又按刑法第321條第1項
    第3款之攜帶兇器竊盜罪，係以行為人攜帶兇器竊盜為其加
    重條件，此所謂兇器，其種類並無限制，凡客觀上足對人之
    生命、身體、安全構成威脅，具有危險性之兇器均屬之，且
    祇須行竊時攜帶此種具有危險性之兇器為已足，並不以攜帶
    之初有行兇之意圖為必要。（最高法院79年台上字第5253號
    判例參照）。查被告侯佳良、陳子英持以脅迫被害人許耀仁
    之扣案水果刀1 把，為鋁製，刀刃具相當長度、單面開鋒、
    刀刃鋒利未生銹等情，有照片1紙附卷可按（見警卷第55頁
    ），如持以攻擊人體，勢將造成人身傷害，堪認客觀上可對
    人之生命、身體、安全構成威脅，具有危險性，要屬兇器無
    訛。是核被告劉得正、侯佳良、陳子英持扣案水果刀強盜許
    耀仁所為，均係犯刑法第330條第1項之攜帶兇器強盜罪。至
    被害人許耀仁告訴傷害部分，衡之其所受傷害，無非被告侯
    佳良、陳子英所施強暴產生之結果，並非另對告訴人許耀仁
    有何傷害之犯意，是該傷害部分應為強盜行為所吸收，不另
    為罪。被告劉得正、侯佳良、陳子英就上開犯行，有犯意聯
    絡及行為分擔，為共同正犯。
  2.被告洪瑜伶部分：
    按刑法上之幫助犯，係對於犯罪與正犯有共同之認識，而以
    幫助之意思，對於正犯資以助力，而未參與實施犯罪之行為
    者而言。被告洪瑜伶明知被告劉得正等人欲強盜被害人許耀
    仁，仍代為聯絡許耀仁而誘引其出現，雖使被告劉得正等人
    得基於加重強盜之犯意聯絡，對被害人許耀仁遂行加重強盜
    犯行，惟被告洪瑜伶單純聯絡被害人許耀仁之行為，並非持
    刀強盜被害人構成要件行為，亦無證據證明被告洪瑜伶有基
    於自己犯罪之故意而為上開行為，故核被告洪瑜伶所為，係
    犯刑法第30條第1項前段、第330 條第1項之幫助攜帶兇器強
    盜罪。又被告洪瑜伶並未實際參與強盜犯行，所犯情節較正
    犯輕微，爰依刑法第30條第2 項規定，減輕其刑。
  (二)科刑：
    爰審酌被告侯佳良、陳子英、劉得正不思正當賺取財物，竟
    持刀強盜被害人許耀仁，不但致許耀仁受有非輕之財產損失
    ，亦危害社會治安甚鉅，所為至屬不該，而被告洪瑜伶未辨
    是非，明知被告劉得正欲持刀強盜他人，仍資以助力，亦應
    受相當之刑事非難，另斟酌被告侯佳良、陳子英年紀尚輕，
    均係聽命被告劉得正之指示，居於犯罪從屬地位，犯後迭於
    警詢、偵訊、本院審理中皆坦承犯行，並配合供出犯罪完整
    經過，態度良好，而被告劉得正主導、策劃本件犯罪，犯後
    卻飾詞否認，態度不佳，兼衡被告侯佳良於本院審理中當庭
    向被害人許耀仁道歉（見訴字卷二第159頁）；被告陳子英
    、洪瑜伶無前科，素行尚可，有高等法院被告前案紀錄表在
    卷可查；被告洪瑜玲參與之程度尚輕，惟亦矢口否認犯行等
    一切情狀，分別量處如主文所示之刑，以資儆懲。
  (三)至被告侯佳良、陳子英之辯護人雖均以被告侯佳良係為被告
    劉得正借款，被告陳子英係為被告劉得正所欠債務擔保，因
    而迫於償債壓力，年輕識淺一時思慮欠週，受被告劉得正唆
    使鋌而走險，觸犯法網，惡性非重，在客觀上有可憫恕之情
    ，請求適用刑法第59條規定酌減其刑。然刑法第59條之酌量
    減輕其刑，必須犯罪另有特殊之原因與環境等等，在客觀上
    足以引起一般同情，認為即予宣告法定低度刑期尤嫌過重者
    ，始有其適用，至情節輕微及被告無前科、素行端正、子女
    眾多等情狀，僅可為法定刑內從輕科刑之標準，不得據為酌
    量減輕之理由（最高法院51年台上字第899 號、45年台上字
    第1165號、28年上字第1064號判例意旨參照）。被告侯佳良
    、陳子英縱有上述為被告劉得正借款或擔保之情，亦均係基
    於自由意志而為，況被告侯佳良更自承其中一筆借款3 萬元
    係供被告劉得正、侯佳良、陳子英共同享用（訴字卷二第11
    9 頁），是被告侯佳良、陳子英均係因一己債務壓力，而為
    本案犯行，是渠等犯案動機、原因、環境客觀上實難認有何
    足以引起一般同情之處，雖被告侯佳良、陳子英乃居於犯罪
    從屬、受支配之地位，然此究非刑法第59條酌減之事由，已
    如前述，要無適用該條酌減其刑之餘地。辯護意旨此部分所
    指，尤難憑採。
  (四)沒收：
  1.扣案用以強盜許耀仁之水果刀1把，為被告劉得正購得，業
    為被告3人於警詢時所坦認（見警卷第7、15、79頁）；而扣
    案之口罩2個，則為被告侯佳良、陳子英自被告劉得正家中
    取得犯案時所戴，亦據被告侯佳良、陳子英於本院審理中供
    承在卷（見訴字卷二第198至199頁），堪認均屬被告劉得正
    所有供本案犯罪所用，爰均依共犯責任共同原則及刑法第38
    條第1項第2款規定，宣告沒收。
  2.末按刑法第38條第1項第2款所定得沒收之供犯罪所用或供犯
    罪預備之物，必於犯罪有直接關係者，始屬相當，有最高法
    院51年台非字第13號判例意旨可資參照，警方所扣得之黑色
    長袖大衣1件、牛仔長褲1件、黑色短袖（耳機圖樣）1 件、
    白色T恤1件、黑色外套1件，固經被告侯佳良、陳子英自承
    為渠等為上述強盜犯行時所著（見警卷第6 、15頁），然衣
    褲乃日常蔽體之必需，縱為渠等犯案時所穿，亦非與渠等強
    有直接關係，尚不足認屬供犯罪所用或預備之物，爰不予宣
    告沒收，附此敘明。
  (五)至公訴意旨雖以被告劉得正、侯佳良、陳子英均正值青壯，
    卻不思正當就業，反而因缺錢花用而犯罪，足認有矯治其惡
    習、性格、使其學習一技之長之必要，聲請依刑法第90條第
    1 項之規定，宣告被告於刑之執行前令入勞動場所強制工作
    等語（見起訴書第8 頁），惟按保安處分係針對受處分人將
    來之危險性所為之處置，以達教化、治療之目的，為刑罰之
    補充制度。我國現行刑法採刑罰與保安處分雙軌制，係在維
    持行為責任之刑罰原則下，為協助行為人再社會化之功能，
    以及改善行為人潛在之危險性格，期能達成根治犯罪原因、
    預防犯罪之特別目的。是保安處分中之強制工作，旨在對嚴
    重職業性或習慣性犯罪及欠缺正確工作觀念或無正常工作因
    而犯罪者，強制其從事勞動，學習一技之長及正確之謀生觀
    念，使其日後重返社會，能適應社會生活。刑法第90條第1
    項規定：有犯罪之習慣或因遊蕩或懶惰成習而犯罪者，得於
    刑之執行完畢或赦免後，令入勞動場所，強制工作。即係本
    於保安處分應受比例原則之規範，使保安處分之宣告，與行
    為人所為行為之嚴重性、行為人所表現之危險性及對於行為
    人未來行為之期待性相當之意旨而制定，而由法院審酌其行
    為之常習性、嚴重性、危險性及對未來行為之期待性，依比
    例原則決定應否令入勞動處所強制工作，以達預防之目的（
    最高法院96年度臺上字第3586號判決意旨可資參照）。又刑
    法第90條第1項所稱之「有犯罪習慣」，係與「有犯罪前案
    紀錄」不同，而是指犯罪已成為其日常之慣性行為（最高法
    院73年度台上字第981號判決參照）。本院審酌被告陳子英
    前無任何犯罪紀錄，而被告侯佳良於本案發生前，僅曾於99
    年間因幫助詐欺取財、妨害秘密案件，為法院分別判處有期
    徒刑3月、4月確定，並經裁定應執行有期徒刑7月確定，此
    外別無犯罪紀錄，而被告劉得正於本案發生前，亦僅曾因賭
    博罪遭法院判處罰金確定，有渠等之臺灣高等法院被告前案
    紀錄表在卷可查，尚難認被告劉得正、侯佳良、陳子英有何
    竊盜或其他犯罪之習慣，復斟酌其所為之嚴重性、所表現之
    危險性及對其未來之期待性等情，認所宣告應執行之有期徒
    刑已與其犯行之處罰相當，尚無令其於刑之執行前入勞動場
    所強制工作之必要，爰不為強制工作之諭知，附此敘明。
據上論斷，應依刑事訴訟法第299條第1項前段，刑法第330條第1
項、第28條、第30條第1項、第2項、第38條第1項第2款，判決如
主文。
本案經檢察官張媛舒到庭執行職務。
中    華    民    國   100    年    9     月    16    日
                  刑事第十三庭審判長法  官  黃蕙芳
                                    法  官  楊智守
                                    法  官  陳筱雯
以上正本證明與原本無異。
如不服本判決應於收受送達後10日內向本院提出上訴書狀，並應
敘述具體理由；如未敘述上訴理由者，應於上訴期間屆滿後20日
內向本院補提理由書（均須按他造當事人之人數附繕本）「切勿
逕送上級法院」。
中    華    民    國   100    年    9     月    16    日
                                    書記官  陳建琪
附錄本案論罪科刑法條：
刑法第330條第1 項
犯強盜罪而有第 321 條第 1 項各款情形之一者，處 7 年以上
有期徒刑。
刑法第30條
幫助他人實行犯罪行為者，為幫助犯。雖他人不知幫助之情者，
亦同。
幫助犯之處罰，得按正犯之刑減輕之。
附表
┌─┬──────┬───────┬─────────┐
│編│行動電話門號│申設人/使用人 │卷頁              │
│號│            │              │                  │
├─┼──────┼───────┼─────────┤
│1 │0000000000  │洪瑜伶/劉得正 │警卷第95至132頁   │
│  │            │              │偵卷第97至100頁   │
├─┼──────┼───────┼─────────┤
│2 │0000000000  │侯佳良        │偵卷第92至96頁    │
├─┼──────┼───────┼─────────┤
│3 │0000000000  │陳子英        │偵卷第26至31頁    │
├─┼──────┼───────┼─────────┤
│4 │0000000000  │洪瑜伶        │偵卷第101至102頁  │
├─┼──────┼───────┼─────────┤
│5 │0000000000  │許耀仁        │警卷第134至136頁  │
├─┼──────┼───────┼─────────┤
│6 │0000000000  │行政院衛生署雙│卷外              │
│  │            │和醫院        │                  │
├─┼──────┼───────┼─────────┤
│7 │0000000000  │行政院衛生署雙│卷外              │
│  │            │和醫院        │                  │
└─┴──────┴───────┴─────────┘